最　高　行　政　法　院　判　決　　　　　　　　　九十三年度判字第一四四五號
　　上　訴　人　登騏企業股份有限公司
　　代　表　人　甲○○
　　訴訟代理人　蔡清福　律師
　　　　　　　　洪順玉　律師
　　被 上訴 人　經濟部智慧財產局
　　代　表　人　乙○○
右當事人間因新型專利舉發事件，上訴人不服中華民國九十二年六月十一日臺北高等
行政法院九十一年度訴字第一六五五號判決，提起上訴，本院判決如左：
　　主  文
上訴駁回。
上訴審訴訟費用由上訴人負擔。
　　理  由
本件上訴人主張：一、引證一之十九吋固定模組之組裝框板雖可彈性選擇BUS 插座固
定裝置，唯其係顯示單一的組裝框板，並未見該引證一是可以不使用該組裝框板，而
改選為模組固定裝置SIP3之使用圖示或書面揭露。「配合不同插座」之訴求乃原先為
求解決連結器種類之不同，且據「不使用可拆式框板3而改選用模組固定裝置 SIP3」
之訴求亦為上訴人專利說明書第三頁所敘明之特徵，此應屬事件真相之本質或法理邏
輯之必然。二、原判決謂「系爭案之可拆裝式框板組裝固屬容易」乃為肯定本案專利
特徵之可拆裝式框板組裝之便利性，即具功效之增進。然卻又言其於拆裝時則須先拆
解外殼與基板之嵌合機構方能取出框板，故於實際操作過程中可能較引證一取出螺絲
更為繁複，是為其判決理由矛盾，「螺絲」與「可拆裝式框板組裝」竟分不出孰為進
步？其謂之「可能」？竟無一確定之理由，由此可知原判決不知究竟本案之「可拆裝
式框板組裝」是否較「螺絲」進步，依鈞院九十一年度判字第一七三五號判決意旨，
原判決有判決不備理由之違法。原判決謂：「系爭案以凹槽或類似者嵌夾固定一具有
複數插座開孔之可拆裝式框板之設計，乃係綜合運用引證一及引證二之習知技術，不
具有功效上之增進，不具進步性。」即有違前述鈞院判決意旨及專利法第九十八條之
規定，乃當然違背法令。三、原判決認定系爭案以凹槽嵌夾框板乃綜合運用引證一及
引證二之習知技術，乃謂不具功效上之增進，殊不知模組固定裝置SIP3之固定係運用
凸出表面之複數個正面平坦之直立柱21─24，無關於凹槽25，且該模組固定裝置SIP3
之固定型式亦不曾被引證案一及二所揭露。依據專利審查基準第二篇新型專利審查基
準第二章專利要件第四節進步性，第2-2-17頁的二、判斷進步性之基本原則之（3）
之記載，原判決有違專利法第九十八條之專利要件之規定，其判決當然違背法令。為
此請廢棄原判決，並撤銷原處分及訴願決定等語。
被上訴人則以：原處分係以系爭專利於民國（下同）九十年四月二十六日提出之申請
專利範圍更正本為審查依據，先予指明。系爭專利「組裝式網路用接線盒」包括：一
基板，具有一銜接裝置；一可拆裝式框板，其係可藉由該銜接裝置固設於該基板上，
且該可拆裝式框板具複數個開孔，該複數個開孔可彈性地選擇 BUS（插固定裝置）嵌
入，用以連接不同種類之連接器；以及一外殼，其係用以與該基板接合成一盒狀物。
舉發證據一（引證一）中該單埠模組之組裝框架與系爭專利之可拆裝式框板係對等者
；而實質上，系爭專利第一項獨立項中亦未具體界定其中銜接裝置之內容。廣義而言
，以螺絲經由螺孔鎖固一框板亦是一種可拆裝之銜接裝置；故相對之下，引證一已具
有與系爭專利第一項獨立項之專利特徵相同之技術內容，且系爭專利不具有功效上之
增進。證據二（引證二）中之線路板裝置盒之底座兩側各具有凹槽供兩板狀邊蓋嵌入
固定；與系爭專利中利用基板兩側之凹槽作為銜接裝置以固設一可拆裝式框板，兩者
實質上係相同者。相較於該引證一與引證二之已知技術，系爭專利以凹槽或類似者嵌
夾固定一具有複數插座開孔之可拆裝式框板之設計，為運用相同之技術且不具有功效
上之增進，不具進步性。綜上所述，被上訴人原處分並無違法，敬請駁回上訴等語，
資為抗辯。
本院按凡對物品之形狀、構造或裝置之創作或改良，而可供產業上利用者，得依法申
請取得新型專利，固為系爭案核准時專利法第九十七條暨第九十八條第一項前段所明
定。惟其新型如「係運用申請前既有之技術或知識，而為熟習該項技術者所能輕易完
成且未能增進功效時」，仍不得依法申請取得新型專利，復為同法第九十八條第二項
所明定。本件上訴人前於八十四年十一月二十一日以「組裝式網路用接線盒」向前經
濟部中央標準局（八十八年一月二十六日改制為智慧財產局）申請新型專利，經該局
編為第00000000號審查，准予專利，並於公告期滿後，發給新型第一一四七
四二號專利證書（以下簡稱系爭案）。嗣原審參加人以其不符新型專利要件，對之提
起舉發，並檢具舉發證據附件二為美國 AMP公司於西元一九九二年出版之型錄及相關
第五一、五二、二七四、二七五頁影本（以下簡稱引證一）及附件三為八十四年四月
二十一日公告之第00000000號「線路板裝置盒之改良」新型專利案（以下簡
稱引證二）為證據。案經被上訴人審查，於九十年十月十九日以（九○）智專三（二
）○四○二○字第○九○八九○○一九九六號專利舉發審定書為「舉發成立，應撤銷
專利權」之處分。上訴人不服，遂循序提起行政訴訟。原審斟酌全辯論意旨及調查證
據之結果，以：查：一、上訴人於原審起訴理由主要以其於九十一年五月六日提出之
系爭案申請專利範圍修正本為論述比較依據，而稱系爭案具進步性云云。惟系爭案於
九十一年五月六日始提出申請修正之申請專利範圍修正本，業經被上訴人於九十一年
五月二十三日以（九一）智專三（二）○四○二○字第○九一九九○○○六五三號函
以系爭案之舉發（二）案繫屬訴願階段為由，通知「申請修正申請專利範圍應不予受
理」，故該申請專利範圍修正本並不足為本舉發案審酌之憑據。且上述申請專利範圍
修正本係於訴願階段（非本舉發案處分前）始行提出，並非本舉發案審定之依據，故
上訴人於原審起訴理由僅另以未經准予修正之九十一年五月六日申請專利範圍修正本
作為比較依據之論述，核不足採。從而，本舉發（一）案係以系爭案於九十年四月二
十六日提出之申請專利範圍更正本為審查依據。二、系爭案「組裝式網路用接線盒」
之申請專利範圍第一項獨立項記載，其包括：一基板，其具有一銜接裝置；一可拆裝
式框板，其係可藉由該銜接裝置固設於該基板上，且該可拆裝式框板具複數個開孔，
該複數個開孔可彈性地選擇 BUS（插座固定裝置）嵌入，用以連接不同種類之連接器
；以及一外殼，其係用以與該基板接合成一盒狀物。而引證一已揭示一具十九吋機架
固定式單埠模組之組裝框板，且該組裝框板上亦具有複數開口，顯然可以彈性選擇BU
S 插座固定裝置嵌入，故系爭案申請專利範圍第一項獨立項所述，已揭露於引證一中
。廣義而言，以螺絲經由螺孔鎖固一框板亦是一種可拆裝之銜接裝置；故相對之下，
引證一已具有與系爭案第一項獨立項之專利特徵實質上相同之技術內容，系爭案並不
具有功效上之增進。至於上訴人所訴系爭案之組裝式網路用接線盒可因應使用者對不
同規格連接器之需求，而選擇具不同形式開口之可拆裝式框板之設計，以供連接不同
種類之連接器，而具多樣性選擇云云，並未界定於系爭案之申請專利範圍中。且所訴
引證一之組接框板規格均相同一節，亦非屬實，蓋引證一（第二七五頁）中明確顯示
相同之面板具有兩種不同之插座規格；而在技術手段上，於同一尺寸組接框板上所能
裝設之插座數有其上限。反之，欲減少插座數量或改變型態，只要在上述尺寸條件下
對應變更即可，此為業界已慣用之以同一規格面板或背板來配合不同形式之插座、窗
口或接孔之技術，故縱如上訴人所強調系爭案可運用此一習用技術，亦僅能產生相同
之已知功效，並無功效上之增進，仍不具進步性。再者，系爭案之可拆裝式框板組裝
固屬容易，然在拆裝時，則須先拆解外殼與基板之嵌合機構，方能取出框板，故於實
際操作過程中可能較引證一取出螺絲更為繁複，上訴人所訴系爭案之可拆裝式框板可
快速、簡單及方便之更換組裝，亦非全然屬實。三、系爭案申請專利範圍第一項獨立
項並未具體界定其中銜接裝置之構造，而於附屬項第三、四及七項敘明該銜接裝置可
由凸出於基板表面之直立柱、檔板及基板兩側之凹槽所構成，惟其中利用基板兩側之
凹槽作為銜接裝置以固設可拆裝式框板，則與引證二所揭示之線路板裝置盒之底座兩
側各具有凹槽供兩板狀邊蓋嵌入固定之技術手段實質相同。故系爭案以凹槽或類似者
嵌夾固定一具有複數插座開孔之可拆裝式框板之設計，乃係綜合運用引證一及引證二
之習知技術，不具有功效上之增進，不具進步性。又系爭案申請專利範圍其餘各附屬
項（第二項至第八項）為第一項（獨立項）所述構成之再加描述，亦不具進步性。四
、綜上所述，系爭案乃係運用申請前引證一及二之既有技術，而為熟習該項技術者所
能輕易完成且未能增進功效者，自不符新型專利要件，上訴人所訴核不足採，則被上
訴人所為本件舉發成立，應撤銷專利權之處分，揆諸系爭案核准時專利法第九十七條
暨第九十八條規定，並無違誤，訴願決定予以維持，亦無不合。上訴人徒執前詞，訴
請撤銷訴願決定及原處分，並無理由，因將訴願決定及原處分維持，並駁回上訴人在
原審之訴，核無違誤。上訴意旨仍執前詞，謂系爭案具功效上之增進，原判決指係綜
合運用引證一及引證二之習知技術，不無違誤，求予廢棄，顯係對原判決認定事實之
職權行使任意指摘，難認有理由，應予駁回。
據上論結，本件上訴為無理由，爰依行政訴訟法第二百五十五條第一項、第九十八條
第三項前段，判決如主文。
中　　華　　民　　國　　九十三　　　年　　  十一　　　月　　  十八　　　日
                    最 高 行 政 法 院  第 四 庭
                                審 判 長 法  官　　　徐　樹　海
                                         法  官　　　高　啟　燦
                                         法  官　　　吳　錦　龍
                                         法  官　　　黃　合　文
                                         法  官      林  茂  權
右  正  本  證  明  與  原  本  無  異
　　　　　　　　　　　　　　　　　　　　 法院書記官　賀  瑞  鸞
中　　華　　民　　國　　九十三　　　年　　　十一　　　月　　　十八　　　日
